【裁判字號】    99,上訴,1590
【裁判日期】    990827
【裁判案由】    毒品危害防制條例
【裁判全文】
臺灣高等法院臺中分院刑事判決        99年度上訴字第1590號
上  訴  人
即  被  告  甲○○
上列上訴人因違反毒品危害防制條例案件，不服臺灣臺中地方法
院99年度訴字第1690號中華民國99年6月30日第一審判決（起訴
案號：臺灣臺中地方法院檢察署99年度毒偵字第1586號），提起
上訴，本院判決如下：
    主  文
上訴駁回。
    理  由
一、按依刑事訴訟法第350條、第361條、第362條、第367條規定
    ，不服地方法院之第一審判決而上訴者，須提出上訴書狀，
    並應敘述具體理由，為上訴必備之程式；其所提出之書狀未
    敘述上訴理由，或僅曾以言詞陳述上訴理由者，均應於上訴
    期間屆滿後20日內補提理由書於第一審法院。第一審法院經
    形式審查，認逾期未補提上訴理由者，應定期間先命補正；
    逾期未補正者，為上訴不合法律上之程式，應以裁定駁回。
    倘已提出上訴理由，但所提非屬具體理由者，則由第二審法
    院以上訴不合法律上之程式，判決駁回。而所謂具體理由，
    必係依據卷內既有訴訟資料或提出新事證，指摘或表明第一
    審判決有何採證認事、用法或量刑等足以影響判決本旨之不
    當或違法，而構成應予撤銷之具體事由，始克當之（例如：
    依憑證據法則具體指出所採證據何以不具證據能力，或依憑
    卷證資料，明確指出所為證據證明力之判斷如何違背經驗、
    論理法則）；倘僅泛言原判決認定事實錯誤、違背法令、量
    刑失之過重或輕縱，而未依上揭意旨指出具體事由，或形式
    上雖已指出具體事由，然該事由縱使屬實，亦不足以認為原
    判決有何不當或違法者（例如：對不具有調查必要性之證據
    ，法院未依聲請調查亦未說明理由，或援用證據不當，但除
    去該證據仍應為同一事實之認定），皆難謂係具體理由，俾
    與第二審上訴制度旨在請求第二審法院撤銷、變更第一審不
    當或違法之判決，以實現個案救濟之立法目的相契合，並節
    制濫行上訴（最高法院97年度臺上字第892號刑事判決意旨
    參照）。
二、上訴人即被告（下稱被告）甲○○上訴意旨略以：以刑法第
    57條科刑時，應以行為人之責任為基礎，並審酌一切情狀，
    論行為人犯罪目的、犯罪手段、犯罪所生之危險或損害，被
    告犯罪行為均屬自戕行為，就憲法第8條、第23條，國家對
    個人刑罰屬不得已之強制手段，而刑度之制定尤應顧及行為
    之侵害性與法益保護之重要性，更應顧及行為人對法益危害
    之程度。被告雖違反毒品危害防制條例，然所為實屬單純之
    自戕行為，且於原審法院亦曾自白供述，係將一級、二級毒
    品混合施用摻入香煙中吸食，若以犯罪行為之目的、犯罪手
    段論，應依刑法第55條想像競合犯從一重處斷，原審法院認
    事用法，殊有過重之虞，因此不服原審判決，依法提起上訴
    云云。
三、經查：
(一)本件被告因不服地方法院之第一審判決，於99年7月16日向
    原審法院具狀聲明上訴，並於同年8月5日提出上訴理由狀敘
    明上訴理由。依刑事訴訟法第361條第2項條文、立法修正理
    由及上開最高法院判決意旨，倘已提出上訴理由，但所提非
    屬具體理由者，由第二審法院以上訴不合法律上之程式，以
    判決駁回之。至於上訴理由是否具體，係屬第二審法院審查
    範圍，不在命補正之列（參見法院辦理刑事訴訟案件應行注
    意事項第162點），合先敘明。
(二)原審以被告驗尿結果確呈甲基安非他命及嗎啡陽性反應，被
    告並自白承認本件施用毒品之犯行，且有台中縣警察局清水
    分局明秀派出所委託檢驗尿液代號與真實姓名對照表、詮昕
    科技股份有限公司濫用藥物尿液檢驗報告在卷可稽，復有扣
    押筆錄、扣押物品目錄表、現場照片等附卷可憑，及扣案之
    結晶物1包可證，而扣案之結晶物係甲基安非他命，業據被
    告供明在卷，且經警方初驗結果係屬第二級毒品安非他命一
    節，亦有初驗報告在卷可憑，足徵被告之自白與事實相符。
    又被告前因施用毒品，經裁定送觀察勒戒，於90年7月27日
    執行完畢釋放，復於92、94、96年間因施用毒品，經判處有
    期徒刑確定，被告於有期徒刑執行完畢後5年內，故意再犯
    有期徒刑以上刑之本罪，均為累犯，均應依法加重其刑。並
    審酌被告前有多次施用毒品犯行，經觀察勒戒及有期徒刑執
    行後猶故態復萌，再施用毒品，無視於毒品對於自身健康之
    戕害及國家對於杜絕毒品犯罪之禁令，惡性非輕，並考量被
    告本件施用毒品之動機、造成危害之程度及犯後坦承犯行，
    態度良好等一切情狀，就被告施用第一級毒品部分量處有期
    徒刑10月，施用第二級毒品部分量處有期徒刑8月，並定應
    執行有期徒刑1年3月。原審法院已詳述其所憑證據、認定理
    由及量刑依據。從形式上觀察，原判決並無認定事實錯誤、
    量刑瑕疵或違背法令之情形可言。
(三)被告提起上訴，固具備形式上之理由。惟按海洛因係中樞神
    經抑制劑，會產生似Morphine之上脊椎止痛、欣快感、呼吸
    及精神抑制、縮瞳、抑制腸胃道等作用，其施用方式常見加
    於香菸或菸草中，或利用注射針具為靜脈注射。而甲基安非
    他命係中樞神經興奮劑，會刺激交感神經α及β受體，而對
    周邊交感神經產生興奮作用，在心臟血管系統，會出現心悸
    、臉部潮紅、出汗、心跳過速、血管收縮、血壓升高，由於
    甲基安非他命親脂性強，施用方式多將甲基安非他命置於玻
    璃瓶、果汁罐、吸管、導管中，以煙燻燒烤之方式，利用煙
    霧狀吸入法，經肺部微血管，迅速進入血流而通過血腦障壁
    ，產生興奮中樞神經之效果。由於海洛因與甲基安非他命作
    用機轉及施用方式有以上之差異，各有其對人體生理上之影
    響，二者之藥性、作用，施用後之反應及效果，完全相異，
    若將之混合施用無異造成浪費，衡諸經驗法則，施用人是否
    會將其混合施用，已非無疑。況依文獻記載，嗎啡（海洛因
    之主要代謝物）之半衰期（血中濃度減半所需之時間）大約
    為3小時，服用海洛因後24小時內約有服用量之百分之80排
    泄於尿液中；甲基安非他命之半衰期大約為9小時，而甲基
    安非他命服用後於24小時內約有百分之70排泄於尿液中。海
    洛因與甲基安非他命於尿液中排出之最長時限，受施用劑量
    、施用方式、個人體質及其代謝情況等因素影響，因個案而
    異，一般可檢出之最長時間為海洛因服用後2至4天，甲基安
    非他命1至5天，此有行政院衛生署管制藥品管理局91年10月
    3 日管檢字第110436號函在卷可憑。而依詮昕科技股份有限
    公司99年5月4日濫用藥物尿液檢驗報告內容記載，被告經送
    驗之尿液，甲基安非他命含量高達27588ng/ml，嗎啡含量卻
    僅為2039ng/ml，其中甲基安非他命濃度已逾閥值濃度（500
    ng/ml）55倍，嗎啡濃度則逾閥值濃度（300ng/ml）6倍，足
    見兩者濃度相差甚遠，參酌上揭海洛因及甲基安非他命之半
    衰期，可知被告施用二種毒品時間應有先後之別。況被告於
    原審法院法官訊以「是否施用第一、二級毒品？」時，答稱
    ：「有，時間大約在今年4月中，施用地點在家中，我各施
    用海洛因、安非他命各1次。」(見原審卷第24頁)；是被告
    空言辯稱係將此二種毒品混合一併施用云云，顯不合經驗法
    則，且與其前揭供述及尿液之檢驗結果不符，難予採信。
(四)又刑罰之量定，屬法院自由裁量之職權行使，應審酌刑法第
    57條所列各款事由及一切情狀，為酌量輕重之標準，並非漫
    無限制；量刑輕重係屬事實審法院得依職權自由裁量之事項
    ，苟已斟酌刑法第57條各款所列情狀而未逾越法定刑度，不
    得遽指為違法；且在同一犯罪事實與情節，如別無其他加重
    或減輕之原因，下級審量定之刑，亦無過重或失輕之不當情
    形，則上級審法院對下級審法院之職權行使，原則上應予尊
    重（最高法院72年臺上字第6696號、75年臺上字第7033號判
    例及85年度臺上字第2446號判決意旨參照）。本件原審判決
    理由已詳予載明審酌被告之施用毒品前科素行，累犯應加重
    其刑各節，並審酌被告無視於毒品對於自身健康之戕害及國
    家對於杜絕毒品犯罪之禁令，惡性非輕，並考量被告本件施
    用毒品之動機、造成危害之程度及犯後坦承犯行，態度良好
    等一切情狀，就被告施用第一級毒品部分量處有期徒刑10月
    ，施用第二級毒品部分量處有期徒刑8月，並定應執行有期
    徒刑1年3月。原審顯已注意適用刑法第57條之規定，所處之
    刑符合「罰當其罪」之原則，並無輕重失衡之情形。被告上
    訴意旨指摘原判決量刑過重，亦無可採。
四、綜上所述，本件被告提起上訴，固具備形式上之理由，但並
    未提出新事證以供調查，亦未依據卷內之訴訟資料，指摘原
    審判決有何足以影響判決本旨之不當或違法，而構成應予撤
    銷之具體事由。被告徒憑己意漫指原審判決不當，尚不足以
    動搖原審判決認定犯罪事實及量刑之基礎，難認係具體理由
    。其上訴顯然違背法律上之程式，應予駁回，並不經言詞辯
    論為之。
五、依刑事訴訟法第367條前段、第372條，判決如主文。
中    華    民    國    99    年    8   月    27    日
                  刑事第十一庭  審判長法  官  郭同奇
                                      法  官  陳慧珊
                                      法  官  洪曉能
以上正本證明與原本無異。
施用第一級毒品罪部分得上訴；施用第二級毒品罪部分不得上訴
。
如不服本判決應於收受送達後十日內向本院提出上訴狀，其未敘
述上訴之理由者並得於提起上訴後十日內向本院補提理由書（均
須按他造當事人之人數附繕本）「切勿逕送上級法院」。
                                書記官  林  明  冬
中    華    民    國    99    年    8     月    27    日

司法院資訊處製作；財團法人民間司法改革基金會備份。
